臺灣高等法院高雄分院刑事判決　　　　 94年度上訴字第727號
上　訴　人
即　被　告　甲○○
選任辯護人　鄭國安律師
　　　　　　吳麗珠律師
上列上訴人因偽證案件，不服臺灣高雄地方法院94年度訴字第75
0 號中華民國94年5 月10日第一審判決（起訴案號：臺灣高雄地
方法院檢察署93年度偵字第19269 號），提起上訴，本院判決如
下：
    主  文
原判決撤銷。
甲○○無罪。
    理  由
一、公訴意旨略以：被告甲○○自民國92年2 、3 月間起，受僱
    於侯宜華經營址設高雄縣鳥松鄉○○村○○路123 號1 樓之
    「錢龍電子遊戲場」（登記名稱為仁美電子遊戲場）擔任店
    員，負責為客戶開分洗分等工作，甲○○明知該電子遊戲場
    確有以現金兌換電子遊戲機台積分之賭博行為，且其於92年
    10月14日下午10時15分許，在錢龍電子遊戲場內，為現場賭
    客吳萬狄洗分4 萬分後，兌換現金新台幣（下同）2,000 元
    乙節屬實，並經吳萬狄於92年10月14日警詢筆錄中證述明確
    ，竟欲使侯宜華脫免賭博罪責，於93年7 月6 日上午10時許
    ，於執行審判職務之公署即原審93年度簡上字第203 號案件
    （下稱上開賭博案件）進行審判時，甲○○經原審以證人身
    分傳喚到庭，並於供前具結，本應據實陳述，不得匿、飾、
    增、減，竟基於偽證之犯意，於案情有重要關係事項，即侯
    宜華經營之前開電子遊戲場有無允許店員以現金兌換電子遊
    戲機台積分與賭客一節，當庭證稱：「（問：老闆侯宜華有
    無同意兌換現金給客人吳萬狄？）沒有同意，因為他是熟客
    ，換一、二次現金應該可以，係自己同情賭客吳萬狄輸太多
    才會私下兌換現金予吳萬狄」，而為虛偽之陳述，嗣經原審
    以甲○○上開證述與事理有違，於93年7 月20日認侯宜華涉
    犯賭博罪事證明確，上訴駁回確定，始查知上情。案經檢察
    官自動檢舉偵辦，因認被告有犯刑法第168 條偽證罪嫌。
二、公訴人認被告有犯前開偽證罪嫌，係以：
  (一)案外人侯宜華與本件被告共同涉嫌賭博案件，經臺灣高雄地
    方法院檢察署於92年11月28日以92年度偵字第20964 號向原
    審聲請簡易判決處刑，經原審於93年1 月29日以93年度簡字
    第117 號刑事簡易判決判處侯宜華有期徒刑6 月，復經案外
    人侯宜華不服提起上訴，由原審以93年度簡上字第203 號案
    件審理，此分別有前開聲請簡易判決處刑書、原審判決書各
    1 份在卷可參，是案外人侯宜華經營之前開電子遊戲場內是
    否允許前往消費把玩之客人以現金兌換積分之賭博行為，自
    屬就該案案情有重要關係之事項。
  (二)被告於93年7 月6 日上午10時，在原審93年度簡上字第203
    號侯宜華賭博案件審判期日，以證人身分具結後證稱：「（
    問：老闆侯宜華有無同意換現金給吳萬狄？）沒有同意，因
    為他是熟客，換一兩次應該可以；（問：你以店內現金換錢
    給客人的行為有幾次？）2 、3 次；（問：你有私下挪用公
    司的現金換錢給客人？）是」等語，此有93年7 月6 日原審
    93 年 度簡上字第203 號審判筆錄、證人結文（參見原審93
    年度簡上字第203 號卷宗第87、89頁、第97頁）在卷可參。
    另被告確於前開時地為賭客吳萬狄洗分後，以錢龍電子遊戲
    場店內現款兌換現金新台幣（下同）2,000 元予賭客吳萬狄
    ，此業據證人即賭客吳萬狄於該賭博案件警詢時供述明確，
    足認案外人侯宜華所經營之錢龍電子遊戲場確有以現金兌換
    電子遊戲機台積分之賭博行為，至為明灼。為其論據。則被
    告於原審上開賭博案件審理中，以證人身分出庭作證，於具
    結後，對於該案案情有重要關係之事項，而為虛偽之陳述，
    固足以認定。
三、惟按證人具結前，應告以具結之義務及偽證之處罰。又結文
    應命證人朗讀，證人不能朗讀者，應命書記官朗讀，於必要
    時並說明其意義，刑事訴訟法第187 條、第189 條第2 項定
    有明文。被告固於原審上開賭博案件審理時作證，為上開不
    實之供詞。然查原審上開賭博案件卷內審判筆錄雖記載審判
    長於訊問證人甲○○前，係「諭知證人具結義務及偽證處罰
    ，命朗讀結文後令具結，結文附卷」等語（見原審93年度簡
    上字第203 號第25頁）。經本院調取上開賭博案件93年7 月
    6 日審判筆錄錄音光碟勘驗結果則記載：審判長先問證人甲
    ○○年籍、地址。再次詢問證人與被告侯宜華之間有無親屬
    關係。證人回答沒有。審判長諭知：請你來作證應據實陳述
    ，如果偽證最高可處7 年以下有期徒刑，並請於結文上簽名
    ，表示以下所說都是實在，證人於結文上簽名後，審判長未
    告知具結之義務，亦未再命證人朗讀結文，亦未命書記官朗
    讀結文等情，有勘驗筆錄附於本院94年9 月22日審判筆錄可
    稽。由上觀之，顯然未依法踐行「告知具結之義務」及「結
    文應命證人朗讀，證人不能朗讀者，應命書記官朗讀，於必
    要時並說明其意義。」之程序，則甲○○之上開具結應不發
    生效力。被告之上開具結既不發生效力，縱其陳述虛偽，仍
    不得依刑法第168 條之偽證罪論科（司法院27年院字第1749
    號解釋參照）。原審未予詳查，遽為被告科刑之判決，尚有
    未當。被告上訴意旨，執此指摘原判決不當，為有理由，自
    應由本院將原判決撤銷改判，另為被告無罪之諭知。
據上論斷，應依刑事訴訟法第364 條、第369 條第1 項前段、第
301 第1 項，判決如主文。
本案經檢察官林惠到庭執行職務。
中　　華　　民　　國　　94　　年　　9 　　月　　30　　日
                  刑事第三庭    審判長法  官  周賢銳
                                      法  官  黃仁松
                                      法  官  謝宏宗
以上正本證明與原本無異。
檢察官如不服本判決應於收受本判決後10日內向本院提出上訴書
狀，其未敘述上訴理由者，並得於提起上訴後10日內向本院補提
理由書狀（均須按他造當事人之人數附繕本）「切勿逕送上級法
院」。
中　　華　　民　　國　　94　　年　　10　　月　　3 　　日
　　　　　　　　　　　　　　　　　　　書記官  熊惠津
                                                  A
